【裁判字號】    97,訴,564
【裁判日期】    970804
【裁判案由】    偽造文書等
【裁判全文】
臺灣臺南地方法院刑事判決               97年度訴字第564號
公  訴  人  臺灣臺南地方法院檢察署檢察官
被      告  甲○○
選任辯護人  許紅道律師
上列被告因偽造文書等案件，經檢察官提起公訴（97年度偵字第
4415號），被告就被訴事實為有罪之陳述，本院合議庭裁定由受
命法官獨任進行簡式判程序，判決如下：
    主  文
甲○○共同行使偽造公文書，處有期徒刑壹年拾月，扣案之偽造
高雄地檢署「張文傑」識別證、台中地檢署「張文傑」識別證、
台北地檢署「張文傑」識別證各壹張；扣案之偽造「高雄地方法
會」印章壹顆、印泥壹個、ＮＯＫＩＡ廠牌手機貳支（含門號0
000000000號ＳＩＭ卡、0000000000號ＳＩ
Ｍ卡各壹張）、偽造空白臺灣台北地方法院收據貳拾肆份、偽造
空白臺灣台中地方法院收據柒份、偽造空白臺灣高雄地方法院收
據陸份；卷附之偽造「高雄地方法會」印文壹枚、偽造法務部行
政執行假扣押處分命令上之偽造「高雄地方法會」印文壹枚、偽
造台北地方法院地檢署監管科公文上之偽造「高雄地方法會」印
文壹枚、偽造個人資料外洩授權止付申請書上之偽造「高雄地方
法會」印文壹枚、偽造請求暫時性凍結執行聲請書上之偽造「高
雄地方法會」印文壹枚、偽造臺灣高雄地方法院收據五紙上之偽
造「高雄地方法會」印文共伍枚暨偽造「王志峰」簽名壹枚、偽
造「張文傑」簽名壹枚，均沒收。
    事實及理由
一、本件犯罪事實，除應增刪更正如下所述外，其餘均引用附件
    檢察官起訴書之記載：
  (一)起訴書犯罪事實欄第一行有關與被告甲○○共犯本件犯罪之
    綽號「阿宏」之張志浤（另行偵辦）部分之記載應予刪除。
  (二)又九十七年三月十四日十七時許，自稱「王志峰」之林金村
    交予丙○○行使之偽造公文書，應增加補充「臺灣台北地方
    法院檢察署偵查卷宗卷面」，及足生損害之對象應增加補充
    「高雄地方法會」。
  (三)另扣案物應更正為：當場扣得偽造之高雄地檢署「張文傑」
    識別證、台中地檢署「張文傑」識別證、台北地檢署「張文
    傑」識別證各一張、偽造「高雄地方法會」印章一顆、印泥
    一個、ＮＯＫＩＡ廠牌手機二支（含門號00000000
    00號ＳＩＭ卡、0000000000號ＳＩＭ卡各一張
    ）、偽造空白臺灣台北地方法院收據二十四份、偽造空白臺
    灣台中地方法院收據七份、偽造空白臺灣高雄地方法院收據
    六份，及甲○○等人已提出行使而交付予丙○○之偽造法務
    部行政執行假扣押處分命令、偽造臺灣台北地方法院檢察署
    偵查卷宗卷面、偽造台北地方法院地檢署監管科公文、偽造
    個人資料外洩授權止付申請書、偽造請求暫時性凍結執行聲
    請書各一件、偽造臺灣高雄地方法院收據五紙。
二、證據名稱：
  (一)被告甲○○於警詢及偵審中之自白。
  (二)證人丙○○於警詢及偵查中之證述。
  (三)告訴人丙○○之活期儲蓄存款存摺節本影本一件。
  (四)監視器翻拍照片三張、刑案蒐證照片五張。
  (五)扣案之高雄地檢署「張文傑」識別證、台中地檢署「張文傑
    」識別證、台北地檢署「張文傑」識別證各一張、偽造「高
    雄地方法會」印章一顆、印泥一個、ＮＯＫＩＡ廠牌手機二
    支（含門號0000000000號ＳＩＭ卡、00000
    00000號ＳＩＭ卡各一張）、偽造空白臺灣台北地方法
    院收據二十四份、偽造空白臺灣台中地方法院收據七份、偽
    造空白臺灣高雄地方法院收據六份，及甲○○等人已提出行
    使而交付予丙○○之偽造法務部行政執行假扣押處分命令、
    偽造臺灣台北地方法院檢察署偵查卷宗卷面、偽造台北地方
    法院地檢署監管科公文、偽造個人資料外洩授權止付申請書
    、偽造請求暫時性凍結執行聲請書各一件、偽造臺灣高雄地
    方法院收據五紙。
三、論罪科刑：
  (一)按刑法上所稱之公文書，係指公務員職務上制作之文書，即
    以公務員為其制作主體，且本其職務而制作而言，查被告所
    屬詐欺集團成員所偽造之卷附法務部行政執行假扣押處分命
    令、臺灣台北地方法院檢察署偵查卷宗卷面、台北地方法院
    地檢署監管科公文、臺灣高雄地方法院收據五紙、空白臺灣
    台北地方法院收據二十四份、空白臺灣台中地方法院收據七
    份、空白臺灣高雄地方法院收據六份，既然在上端有「法務
    部」、「臺灣台北地方法院檢察署」、「台北地方法院地檢
    署」、「臺灣高雄地方法院」、「臺灣台中地方法院」等行
    政機關公署之字樣，且該法務部行政執行假扣押處分命令、
    台北地方法院地檢署監管科公文、臺灣高雄地方法院收據五
    紙，並加蓋類似「臺灣高雄地方法院」公印之「臺灣高雄地
    方法會」印文，實質上已足使人誤為公文書無疑，是被告所
    屬詐欺集團成員所偽造之上開文書，自屬公文書。雖上開法
    務部行政執行假扣押處分命令、台北地方法院地檢署監管科
    公文、臺灣高雄地方法院收據五紙上之偽造「高雄地方法會
    」印文，並非表示公務機關或機關長官資格之公印，而非公
    文程式條例規定之公印文，但此與上開文書係公文書之本質
    無關，並不能因上開公文書上有非公印文之偽造「高雄地方
    法會」私印文，即認其非屬公文書（最高法院八十六年度台
    非字第一號判決意旨參照）。另被告所屬詐欺集團成員林金
    村（自稱「王志峰」）提出交付予告訴人丙○○行使之偽造
    個人資料外洩授權止付申請書、偽造請求暫時性凍結執行聲
    請書，自形式上觀察並無任何行政機關公署之字樣，觀其內
    容又係分別表彰「高雄地方法會」請丙○○授權金融監控管
    理中心於維護丙○○權益之情形下，得將其個人資料披露政
    府部門之意，及「高雄地方法會」向台北地方法院檢察署表
    明丙○○主動聲請暫時性凍結執行其金融帳戶之意，自難認
    係行政機關公務員職務上制作之文書，而應屬一般之私文書
    。
  (二)核被告所為，係犯刑法第二百十六條、第二百十二條之行使
    偽造特種文書罪；同法第一百五十八條第一項之僭行公務員
    職權罪；同法第二百十六條、第二百十一條之行使偽造公文
    書罪；同法第二百十六條、第二百十條之行使偽造私文書罪
    （起訴書漏引此法條，經本院當庭告知）；及同法第三百三
    十九條第一項之詐欺取財既遂罪。又被告與林金村、綽號「
    老大」、綽號「阿木」之成年男子及該詐欺集團其他成年成
    員，就上開犯行，有犯意之聯絡及行為之分擔，應論以共同
    正犯。檢察官雖認介紹被告加入該詐欺集團之張志浤，亦係
    該詐欺集團之一份子，而為本件犯罪之共犯，然被告已明確
    供稱：張志浤非集團之一份子，只是介紹他認識老大而已，
    且張志浤之綽號是「阿明」，並非起訴書所載之「阿宏」等
    語（見本院卷第一一頁），而依目前卷內證據，亦無法證明
    張志浤除了介紹被告認識該集團之成員，讓被告加入該集團
    外，亦有參與該集團所為之本件詐騙被害人犯行，尚難認張
    志浤係本案共犯之一，附此敘明。
  (三)另被告與所屬詐欺集團成員，共同偽造上開「高雄地方法會
    」、「王志峰」、「張文傑」私印文之行為，分別係偽造上
    開「法務部行政執行假扣押處分命令」、「台北地方法院地
    檢署監管科公文」、「臺灣高雄地方法院收據」公文書及偽
    造「個人資料外洩授權止付申請書」、「請求暫時性凍結執
    行聲請書」私文書之部分行為，不另論罪；又渠等共同偽造
    上開公文書暨私文書後復持以行使，及共同偽造上開識別證
    後，復持以行使，其偽造之低度行為為行使之高度行為所吸
    收，亦均不另論罪。
  (四)再者，被告與所屬詐欺集團成員，推由林金村與被告於九十
    七年三月十四日、同年月十七日先後冒充地檢署公務員，並
    行使上開偽造特種文書、偽造公文書、偽造私文書，分別詐
    得告訴人丙○○三百九十萬元、七十六萬元及欲再詐欺一百
    八十四萬八千元未得逞之數行為，係在密切接近之時地實施
    ，侵害同一被害人之法益，各行為之獨立性極為薄弱，依一
    般社會健全觀念，在時間差距上，難以強行分開，在刑法評
    價上，以視為數個舉動接續施行之接續犯，合為包括之一行
    為予以評價，較為合理。又被告與所屬詐欺集團成員於詐得
    告訴人前揭款項之行為過程中，同時觸犯前揭行使偽造特種
    文書罪、僭行公務員職權罪、行使偽造公文書罪、行使偽造
    私文書罪及詐欺取財既遂罪名，應依刑法第五十五條想像競
    合犯之規定，從一重論以行使偽造公文書罪。
  (五)爰審酌被告正值青壯年，且四肢健全具謀生能力，竟不思以
    正當方式賺取財物，僅因積欠債務，即率然加入詐欺集團對
    他人行騙，使告訴人因此受有高達四百多萬元之鉅額損失，
    對社會治安危害甚大，且被告等人係以冒用法院、檢察署、
    警方之名義及偽造公文書之方式進行詐騙，破壞民眾對司法
    及檢警機關之信任，顯然目無法紀，惡性重大，惟審酌被告
    於該集團內之地位，係聽命於「老大」等人行事，並非居於
    要角，復考量其並無前科、加入集團從事犯罪之時間尚短，
    犯後又自始坦承犯行、態度良好等一切情狀，量處主文所示
    之刑。雖檢察官具體求刑一年，惟因被告所觸犯之偽造公文
    書罪之法定最輕本刑為有期徒刑一年，而本件告訴人係受有
    鉅額損失，且被告等人係以破壞司法誠信之方式進行詐騙，
    倘僅對被告判處法定最輕刑度，顯然與其犯罪所造成之危害
    不相當，尚嫌過輕，併此敘明。
  (六)扣案之偽造「高雄地方法會」印章一顆，及卷附之偽造「高
    雄地方法會」印文一枚、偽造法務部行政執行假扣押處分命
    令上之偽造「高雄地方法會」印文一枚、偽造台北地方法院
    地檢署監管科公文上之偽造「高雄地方法會」印文一枚、偽
    造個人資料外洩授權止付申請書上之偽造「高雄地方法會」
    印文一枚、偽造請求暫時性凍結執行聲請書上之偽造「高雄
    地方法會」印文一枚、偽造臺灣高雄地方法院收據五紙上之
    偽造「高雄地方法會」印文共五枚暨偽造「王志峰」簽名一
    枚、偽造「張文傑」簽名一枚，均係偽造之印章、印文及署
    押，應依刑法第二百十九條之規定沒收。又扣案之偽造高雄
    地檢署「張文傑」識別證、台中地檢署「張文傑」識別證、
    台北地檢署「張文傑」識別證各一張、偽造空白臺灣台北地
    方法院收據二十四份、偽造空白臺灣台中地方法院收據七份
    、偽造空白臺灣高雄地方法院收據六份，則係被告所屬該詐
    欺集團所有之共犯偽造特種文書罪及偽造公文書罪所生之物
    ，應依刑法第三十八條第一項第三款規定宣告沒收。另扣案
    之印泥一個及ＮＯＫＩＡ廠牌手機二支（含門號00000
    00000號ＳＩＭ卡、0000000000號ＳＩＭ卡
    各一張），則均係被告與其他共犯，犯本案犯罪所用之物，
    應依刑法第三十八條第一項第二款規定宣告沒收。
  (七)卷附之偽造法務部行政執行假扣押處分命令、偽造臺灣台北
    地方法院檢察署偵查卷宗卷面、偽造台北地方法院地檢署監
    管科公文、偽造個人資料外洩授權止付申請書、偽造請求暫
    時性凍結執行聲請書各一件及偽造臺灣高雄地方法院收據五
    紙，業經被告提出交付予告訴人以行使，已非被告及其他詐
    欺集團成員所有之物，無庸宣告沒收。又扣案之臺灣土地銀
    行匯款書三張及便條紙，係被告所屬該詐欺集團詐欺其他人
    所用之物，而屬另件詐欺犯罪所用之物；扣案之簽字筆一支
    及易利信廠牌手機一支，則係被告私人使用之物，亦分別經
    被告供明在卷（見本院卷第五一頁），與本案犯罪無關聯性
    ，自無法宣告沒收。
四、依刑事訴訟法第二百九十九條第一項前段、第二百七十三條
    一第一項、第三百十條之二、第四百五十四條第二項，刑法
    第二十八條、第一百五十八條第一項、第二百十六條、第二
    百十二條、第二百十條、第二百十一條、第二百十九條、第
    三百三十九條第一項、第五十五條、第三十八條第一項第二
    款、第三款，刑法施行法第一條之一第一項、第二項前段，
    判決如主文。
五、如不服本判決應於收受本判決後十日內向本院提出上訴書狀
    ，並應敘述具體理由。如未敘述上訴理由者，應於上訴期間
    屆滿後二十日內向本院補提理由書狀。
本案經檢察官乙○○到庭執行職務。
中    華    民    國    97    年    8     月    4     日
                  刑事第五庭    法  官  林欣玲
以上正本證明與原本無異。
                                書記官  鄭佩玉
中    華    民    國    97    年    8     月    4     日
附錄本案論罪科刑法條：
刑法第158條
冒充公務員而行使其職權者，處 3 年以下有期徒刑、拘役或 5
百元以下罰金。
冒充外國公務員而行使其職權者，亦同。
刑法第210條
偽造、變造私文書，足以生損害於公眾或他人者，處 5 年以下有
期徒刑。
刑法第211條
偽造、變造公文書，足以生損害於公眾或他人者，處 1 年以上 7
年以下有期徒刑。
刑法第212條
偽造、變造護照、旅券、免許證、特許證及關於品行、能力服務
或其他相類之證書、介紹書，足以生損害於公眾或他人者，處1
年以下有期徒刑、拘役或3百元以下罰金。
刑法第216條
行使第 210 條至第 215 條之文書者，依偽造、變造文書或登載
不實事項或使登載不實事項之規定處斷。
刑法第339條
意圖為自己或第三人不法之所有，以詐術使人將本人或第三人之
物交付者，處5年以下有期徒刑、拘役或科或併科1千元以下罰金
。
以前項方法得財產上不法之利益或使第三人得之者，亦同。
前二項之未遂犯罰之。


司法院資訊處製作；財團法人民間司法改革基金會備份。
